【裁判字號】    97,訴,3034
【裁判日期】    970829
【裁判案由】    偽造文書
【裁判全文】
臺灣板橋地方法院刑事判決              97年度訴字第3034號
公  訴  人  臺灣板橋地方法院檢察署檢察官
被      告  乙○○
選任辯護人  蕭介生律師
上列被告因偽造文書等案件，經檢察官提起公訴（97年度偵字第
4720、13974 號），本院裁定改依簡式審判程序審理，判決如下
：
    主  文
乙○○共同偽造公印文，處有期徒刑伍月，如易科罰金，以新臺
幣仟元折算壹日。扣案如附表所示之物品均沒收。
    事  實
一、本件犯罪事實及證據，除就犯罪事實部分補充：被告乙○○
    基於偽造特種文書之犯意偽造李芝縈之身分證1 張；及證據
    部分補充：被告於本院所為之自白為證外，餘均引用如附件
    起訴書之記載。
二、核被告乙○○所為，係犯刑法第212 條之偽造特種文書、第
    217 條第1 項之偽造印文及同法第218 條第1 項之偽造公印
    文罪。又被告所犯上開3 罪間，係於偽造特種文書時，同時
    觸犯上開3 罪名，為想像競合犯，應從一重之偽造公印文罪
    處斷。又被告偽造上開特種文書之時間、地點甚為緊接，顯
    係基於單一犯意接續為之，為接續犯。被告乙○○與附表所
    示之楊志鵬等人間，就上開犯行有犯意聯絡與行為分擔，均
    為共同正犯。爰審酌被告正值中年，不思以正當工作謀求生
    計，反貪圖小利而為本件偽造特種文書等犯行，其犯罪之動
    機、目的、手段均殊非可取，其偽造學歷等證件之行為，復
    極易衍生其他犯罪，有害社會秩序，犯罪所生危害非輕，惟
    其犯後尚能坦承犯行，態度良好等一切情狀，量處如主文所
    示之刑，併諭知易科罰金之折算標準，以示懲儆。扣案如附
    表編號一所示物品，為被告所有供犯本罪所用或所預備之物
    ，業據被告供認在卷，均依刑法第38條第1 項第2 款之規定
    沒收之。另如附表編號八所示之偽造李芝縈身分證1 張，為
    被告犯罪所生之物，亦據其供認不諱，依刑法第38條第1 項
    第2 款規定沒收之，又該偽造身分證既已整體沒收，其上之
    公印文爰不另為沒收之諭知。至如附表編號二至編號七所示
    被告偽造已出售予他人之證書，尚不能證明確已滅失，其上
    之公印文及私印文，均應依刑法第219 條規定宣告沒收之。
三、應適用之法條：刑事訴訟法第273 條之1 第1 項、第299 條
    第1 項前段、第310 條之2 、第454 條第2 項，刑法第28條
    、第212 條、第217 條第1 項、第218 條第1 項、第55條、
    第41條第1 項前段、第38條第1 項第2 款、第3 款，刑法施
    行法第1 條之1 第1 項、第2 項。
四、如不服本判決，得自收受送達之日起10日內向本院提出上訴
    狀。
本案經檢察官陳旻源到庭執行職務。
中    華    民    國    97    年    8     月    29    日
                刑事第十三庭    法  官  許映鈞
以上正本證明與原本無異
如不服本判決應於送達後10日內向本院提出上訴狀
                                書記官  范煥堂
中    華    民    國    97    年    8     月    29    日
附表：
一、電腦主機2 組、彩色雷射印表機、彩色噴墨印表機、掃瞄器
    、傳真機、裁紙器、鋼印打印器各1 臺、行動電話 (使用門
    號:0000000000 號、0000000000 號SIM卡各1 張)、 尺2 支
    、印製偽造文書用紙2 疊、偽造文書相關文件成品及半成品
    1 疊。
二、被告偽造楊志鵬國立中興大學夜間部學位證書上之公印文及
    私印文。
三、被告偽造田景榮國立中山大學學士學位證書上之公印文及私
    印文。
四、被告偽造車張志私立亞東工業專科學校機械工程科畢業證書
    上之私印文。
五、被告偽造王聖林國立臺灣大學數學系學士學位證書上之公印
    文及私印文。
六、被告偽造錢佳佑全民英語能力分級檢定測驗合格證書及國立
    屏東科技大學水產養殖系學士學位證書上之公印文及私印文
    。
七、偽造李芝縈之身分證1 張。
附錄本案所犯法條全文
中華民國刑法第212條
偽造、變造護照、旅券、免許證、特許證及關於品行、能力服務
或其他相類之證書、介紹書，足以生損害於公眾或他人者，處1
年以下有期徒刑、拘役或3百元以下罰金。
中華民國刑法第217條
偽造印章、印文或署押，足以生損害於公眾或他人者，處3年以
下有期徒刑。
盜用印章、印文或署押，足以生損害於公眾或他人者，亦同。
中華民國刑法第218條
偽造公印或公印文者，處 5 年以下有期徒刑。
盜用公印或公印文足以生損害於公眾或他人者，亦同。
附件：
臺灣板橋地方法院檢察署檢察官起訴書
                                     97年度偵字第4720號
                                              第13974號
    被      告  乙○○  男  52歲（民國○○年○○月○○日生）
                        住臺北縣板橋市○○路○段４６５巷
                        １１之４號
                        國民身分證統一編號：Ｚ000000000號
上列被告因偽造文書案件，業經偵查終結，認應提起公訴，茲將
犯罪事實及證據並所犯法條分敘如下：
        犯罪事實
一、乙○○基於偽造特種文書、偽造公印文及印文之犯意，自民
    國96年2月某日起，在臺北縣板橋市○○路○段465巷11之4號
    住處，透過家中電腦，在網路上以「黃先生」、「莊先生」
    及「羅先生」之名義，刊登「專業代辦學歷證書」、「代辦
    百分百各學歷證書」等內容之廣告，並留下0000000000號、
    0000000000號之聯絡電話、yyyy222220@yahoo.com.tw電子
    郵件信箱作為聯絡之用，以電腦設備印出有「國立臺灣大學
    」或「國立屏東科技大學」等及該校校長姓名印文之畢業證
    書或其他有關品行、能力、服務相類之證書，再以每件大學
    畢業證書新臺幣 (下同)1 萬至7萬9000元不等之價格、向如
    附表所示之楊志鵬等人及其他不特定人販售偽造之畢業證書
    、技能檢定書等證件牟利，嗣為警於97年1月22日11時25分
    許，在乙○○上開住處查獲，並扣得乙○○所有電腦主機2
    組、彩色雷射印表機、彩色噴墨印表機、掃瞄器、傳真機、
    裁紙器、鋼印打印器各1臺、行動電話 (使用門號
    :0000000000 號、0000000000號SIM卡各1張)、李芝縈之偽
    造身分證1張、尺2支、印製偽造文書用紙2疊、偽造文書相
    關文件成品及半成品1疊等物。
二、案經內政部警政署刑事警察局移送偵辦。
         證據並所犯法條
一、證據清單暨待證事實：
 ┌──┬───────────────┬─────────────────┐
 │編號│      證據名稱                │       待證事實                   │
 ├──┼───────────────┼─────────────────┤
 │ 一 │被告乙○○於警詢及偵查中之自白│犯罪事實之全部                    │
 ├──┼───────────────┼─────────────────┤
 │ 二 │共同被告王聖林、楊志鵬、廖天義│委託被告乙○○偽造學歷證件之事實  │
 │    │、田景榮、錢佳佑、車張志於警詢│                                  │
 │    │及偵查中之證述                │                                  │
 ├──┼───────────────┼─────────────────┤
 │ 三 │扣押物品目錄表                │被告乙○○偽造特種文書所用之工具及│
 │    │                              │所偽造之各種特種文書              │
 ├──┼───────────────┼─────────────────┤
 │ 四 │被告乙○○於網路刊登廣告之列印│被告乙○○販賣特種文書牟利之事實  │
 │    │結果、被告乙○○以雅虎奇摩帳號│                                  │
 │    │:yyyy222220 登入之上網紀錄、中│                                  │
 │    │華電信數據通信分公司中區客服中│                                  │
 │    │心回覆單、門號0000000000號之通│                                  │
 │    │聯調閱查詢單、電子郵件往來內容│                                  │
 └──┴───────────────┴─────────────────┘
二、核被告所為，係犯刑法第212條之偽造特種文書、第217條第
    1項之偽造印文及第218條偽造公印文罪嫌。又被告等所犯上
    開3罪間，係1偽造特種文書之行為，觸犯該3罪名，為想像
    競合犯，請從一重之偽造公印文罪嫌處斷。被告乙○○與附
    表所示之楊志鵬等人間，就偽造特種文書之犯行，有犯意聯
    絡與行為分擔，為共同正犯。另扣案偽造之李芝縈之偽造身
    分證1張，請依刑法第219條宣告沒收之，扣案之電腦主機2
    組、彩色雷射印表機、彩色噴墨印表機、掃瞄器、傳真機、
    裁紙器、鋼印打印器各1臺、行動電話 (使用門號
    :0000000000 號、0000000000號SIM卡各1張)、尺2支、印製
    偽造文書用紙2疊、偽造文書相關文件成品及半成品1疊，係
    被告所有且為供犯罪所用，請依刑法第38條第1項第2款、第
    3項之規定宣告沒收之。
三、至報告意旨原認被告乙○○販賣偽造學歷等特種文書行為，
    另涉刑法第339條第1項詐欺取財罪嫌云云。惟查，共同被告
    楊志鵬、田景榮、廖天義皆到庭證稱: 委託被告乙○○偽造
    特種文書之際，即知該學歷係偽造等語，則被告乙○○於網
    際網路刊登「專業代辦學歷證書」、「代辦百分百各學歷證
    書」等內容廣告而販售偽造學歷之行為，難認有何詐術之行
    使，是被告乙○○所為顯與刑法第339條第1項之詐欺取財罪
    嫌之構成要件有別，應無成立該罪餘地。然此部分如成立犯
    罪，因與前揭部分係屬同一事實，爰不另為不起訴處分，併
    此敘明。
四、依刑事訴訟法第251條第1項提起公訴。
    此致
臺灣板橋地方法院
中    華    民    國    97    年    6    月    27     日
                          檢察官  甲 ○ ○
以上正本證明與原本無異。
中    華    民    國    97    年    7     月    2     日
                         書記官
附本案論罪科刑法條全文
中華民國刑法第212條
（偽造變造特種文書罪）
偽造、變造護照、旅券、免許證、特許證及關於品行、能力服務
或其他相類之證書、介紹書，足以生損害於公眾或他人者，處1
年以下有期徒刑、拘役或3百元以下罰金。
中華民國刑法第217條
（偽造盜用印章印文或署押罪）
偽造印章、印文或署押，足以生損害於公眾或他人者，處3年以
下有期徒刑。
盜用印章、印文或署押，足以生損害於公眾或他人者，亦同。
中華民國刑法第218條
（偽造盜用公印或公印文罪）
偽造公印或公印文者，處 5 年以下有期徒刑。
盜用公印或公印文足以生損害於公眾或他人者，亦同。
附表
┌──┬───┬────────────┬──────┬────┐
│編號│被告  │委託乙○○偽造之文書    │日期        │代價(元)│
│    │      │                        │            │(新臺幣)│
├──┼───┼────────────┼──────┼────┤
│1   │楊志鵬│中興大學夜間部學位證書  │96年7月某日 │10000   │
├──┼───┼────────────┼──────┼────┤
│2   │田景榮│國立中山大學學士學位證書│96年6月某日 │25000   │
├──┼───┼────────────┼──────┼────┤
│3   │車張志│私立亞東工業專科學校機械│96年5月某日 │40000   │
│    │      │工程科畢業證書          │            │        │
├──┼───┼────────────┼──────┼────┤
│4   │王聖林│國立臺灣大學數學系學士學│96年1月某日 │45000   │
│    │      │位證書                  │            │        │
├──┼───┼────────────┼──────┼────┤
│5   │錢佳佑│全民英語能力分級檢定測驗│96年3月某日 │各30000 │
│    │      │合格證書、國立屏東科技大│            │        │
│    │      │學水產養殖系學士學位證書│            │        │
└──┴───┴────────────┴──────┴────┘


司法院資訊處製作；財團法人民間司法改革基金會備份。
